臺灣板橋地方法院刑事判決　　　　　　　 96年度訴字第190號
公　訴　人　臺灣板橋地方法院檢察署檢察官
被　　　告　甲○○
　　　　　　　　　　樓
選任辯護人　郭志剛律師
上列被告因偽造文書案件，經檢察官提起公訴（95年度偵字第23
415 號），本院判決如下：
    主  文
甲○○無罪。
    理  由
一、公訴意旨略以：被告甲○○與乙○○於大陸相識，甲○○於
    入境臺灣時曾將戶籍暫設於乙○○臺北縣蘆洲市○○路593
    號13樓住處，對於乙○○之基本資料相當熟識。詎甲○○竟
    基於變造私文書之犯意，於民國九十四年五月十日下午四時
    三十分許，至臺北縣新莊市○○路二一四號「生活工廠」新
    莊店購物時，未經乙○○之同意，擅自將乙○○之基本資料
    告知不知情之店員林佳慧，以表示其為乙○○本人之意思，
    要求林佳慧更改該店會員金卡乙○○之住址及聯絡電話為其
    住處及電話，致林佳慧於電腦中變造上開電腦所處理之影像
    資料，足生損害於乙○○及「生活工廠」對於會員資料管理
    之正確性，因認被告涉犯刑法第二百二十條第二項、第二百
    十條變造私文書罪嫌云云。
二、按犯罪事實應依證據認定之，無證據不得推定其犯罪事實；
    又不能證明被告犯罪者，即應諭知無罪之判決；行為之處罰
    ，以行為時之法律有明文規定者為限，刑事訴訟法第一百五
    十四條、第三百零一條第一項、刑法第一條前段，分別定有
    明文。
三、本件公訴人認被告甲○○涉有變造私文書罪嫌，無非以告訴
    人乙○○於警詢及檢察官偵查時之指訴、證人林佳惠於檢察
    官偵訊時之證述，及生活工場會員資料維護作業電腦列印本
    一紙等為其主要論據。訊據被告甲○○固坦承使用乙○○身
    分證號碼至生活工場消費之情，惟堅決否認有何變造準私文
    書犯行，辯稱：其係經乙○○同意，以乙○○身分證號碼在
    生活工場消費，從未利用該公司員工更改乙○○會員電腦資
    料等語，其辯護人並以：被告並無變更乙○○會員資料之動
    機，及本案缺乏直接證據證明被告有變更乙○○會員資料之
    事實等語為辯。
四、經查，告訴人乙○○生活工場電腦會員資料所載出生日期、
    聯絡電話及聯絡地址，分別與被告之出生年月日、遷離乙○
    ○住處後之住址、市內電話號碼相同，此有上開會員資料維
    護作業電腦列印本二份在卷可查，並據被告於本院審理時自
    承無誤。又被告於警詢及本院準備程序時供稱：其於九十二
    年遷出告訴人乙○○住處後，即未與告訴人聯絡等語明確，
    核與告訴人乙○○於警詢時陳稱：與被告約三至四年未聯絡
    過等語大致相符，是證人乙○○於本院審理時所證稱：與被
    告沒有聯絡，不知被告電話號碼與住址等語，應值採信，告
    訴人前開會員資料，係遭他人更改為被告之出生日期、電話
    、住址之事實，堪以認定。另證人即生活工場新莊店店員林
    佳惠於檢察官偵訊時證稱：除非顧客要求，否則不會主動修
    改會員資料，修改資料時須出示會員卡，或核對會員原始資
    料無誤始進行修改等語在卷（見偵查卷第三十三頁），參以
    被告於九十五年六月二十日在生活工場新莊店以乙○○身分
    證號碼訂購宅配商品時，並未提供其出生日期，且所留送貨
    之行動電話號碼亦與前揭會員資料所登載之市內電話不同，
    此有生活工場檢附乙○○歷次消費明細、編號○九○七一八
    號宅配訂購單等件附於本院卷可稽，是該店店員自無由僅憑
    該宅配訂購單得知或據以更改上開會員資料，而應係由熟知
    被告前揭資料之人提供並要求店員為上開更改行為，公訴人
    認係被告要求不知情之店員林佳慧更改乙○○之住址及聯絡
    電話一節尚非無據，惟按刑法上所謂文書係指能表示一定之
    內容之意思或觀念，證明一定法律關係之文書，再按以錄音
    、錄影或電磁紀錄，藉機器或電腦之處理所顯示之聲音、影
    像或符號，足以為表示其用意之證明者，依刑法第二百二十
    條第二項規定，以文書論。然並非所有電磁紀錄均係準文書
    ，僅於「足以表示其用意之證明」之電磁紀錄，始以文書論
    。經本院核閱卷附乙○○於生活工場電腦留存之會員資料列
    印本（見本院卷及偵查卷第九頁），其中公訴人所指經人更
    改之乙○○「出生日期」、「聯絡電話」、「聯絡地址」三
    項資料，固均係以電腦處理所顯示之符號，惟此三項資料並
    無任何權利或義務主張之意思表示，尚非證明一定之意思表
    示或一定之事實，亦非關於法律上之事項，自難認係屬上述
    所稱之準文書，縱經無製作權人利用不知情之第三人變更、
    輸入上開檔案資料，亦與刑法第二百二十條第二項、第二百
    十條所定變造準私文書罪之構成要件不合，不能以該罪相繩
    。
五、綜上所陳，本件依調查所得證據尚不足以證明被告確有公訴
    意旨所指變造準私文書之犯行，此外復查無其他積極證據足
    資證明被告有前開犯行，揆諸首開說明，犯罪尚屬不能證明
    ，應為無罪之諭知。
據上論斷，應依刑事訴訟法第三百零一條第一項，判決如主文。
本件經檢察官沈志成到庭執行職務。
中　　華　　民　　國　　96　　年　　4 　　月　　9 　　日
                  刑事第十五庭  審判長法　官  陳鴻清
                                      法  官  朱嘉川
                                      法  官  劉安榕
上列正本證明與原本無異。
如不服本判決，應於判決送達後十日內向本院提出上訴狀（應附
繕本），上訴於臺灣高等法院。
                                      書記官  楊馥如
中　　華　　民　　國　　96　　年　　4　　月　　18　 　日
